臺灣臺北地方法院刑事判決　　　　　　　　　　　　　九十年度交易字第一四三號
　　公　訴　人　臺灣臺北地方法院檢察署檢察官
　　被　　　告　甲○○
　　選任辯護人　沈濟民
右列被告因過失致死案件，經檢察官提起公訴（八十九年度偵字第二○○○六、二三
二七一號），本院判決如左：
    主  文
甲○○因過失致人於死，處有期徒刑捌月，緩刑肆年。
    事  實
一、甲○○於民國八十九年十月十日晚間十一時五分許，駕駛車號ＲＸ－一六九九號
    自用小客車，沿台北市○○○路由南向北方向行駛，行經台北市○○○路及八德
    路二段路口欲左轉時，本應注意汽車行進至交岔路口，其行進、轉彎除應遵守燈
    光號誌之指示外，尚應注意對向直行車輛之動態，研判其車速、距離確為安全時
    始可左轉行駛，而依當時天候晴、夜間有照明、市區○○道路○路面乾燥、無缺
    陷、無障礙物、視距良好等情，並無不能注意情事，其竟於發現對向敦化北路外
    側慢車道北往南方向有來車駛近時，疏未注意正確判斷來車之車速、距離即逕予
    左轉，該來車即由林書玄以高於時速四十公里速度騎乘之車號ＢＣＸ—五○七號
    重機車，正沿台北市○○○路外側慢車道北往南方向行駛，兩車接近時林書玄突
    見被告駕駛之汽車，機車煞停不住而人車倒地，該機車並向前滑行而在敦化北路
    、八德路二段交岔口與被告所駕汽車之右後方發生碰撞，林書玄因此受有頭部、
    腹部多處創傷、顱內及腹腔出血等傷害，經送醫急救後不治死亡。甲○○於肇事
    後，在未被有偵查犯罪職權之機關或公務員知悉前，不逃避接受裁判，於警員前
    往現場處理時，即當場承認為肇事人，自首接受裁判。
二、案經林書玄之父乙○○訴由臺北市政府警察局松山分局報告暨臺灣臺北地方法院
    檢察署檢察官相驗後自動檢舉偵查起訴。
    理      由
一、訊據被告甲○○固不否認確有於右揭時、地駕駛汽車與林書玄騎乘之機車發生碰
    撞，致林書玄傷重不治死亡之事實，惟矢口否認有過失致人於死犯行，辯稱：伊
    於左轉前曾暫停，判斷對向來車與伊之距離約有二百公尺，應不致發生事故方左
    轉，並非貿然轉彎；事發現場留有機車煞車痕北往南長七點二公尺，緊接煞車痕
    再往南方為刮地痕五點七公尺，足證林書玄騎乘機車時速遠超過四十公里，而事
    發時伊已完成左轉，本件事故應係林書玄車速過快失控所致云云。經查：
    （一）本件事故係於被告自敦化北路、八德路二段路口駕車左轉，欲接續直行八
          德路二段時發生，兩車碰撞點在敦化北路慢車道外側車道與八德路二段外
          側快車道之交岔路口，此觀卷內道路交通事故調查報告表上所載，碰撞發
          生後之碎片係散落在前揭交岔路口可證。事發之際被告所駕駛汽車位置尚
          在交岔路口，未進入直行之八德路二段車道，縱伊車身已回正直行，尚難
          認已完成左轉動作，被告辯稱已左轉完成云云，尚不足採。
    （二）被告於左轉前即已發現對向慢車道有來車，距離約二百公尺，迭據伊於警
          訊、偵查中陳述明確。另本院會同兩造至現場履勘，依被告指陳伊於起步
          左轉時之位置與所見對向來車所在點，經實地測量測得兩點間直線距離為
          一百二十點六公尺，亦有勘驗筆錄及附圖在卷可察。可知被告於左轉前對
          於對向來車之距離，顯有嚴重誤判。
    （三）再針對本件事故發生經過，被告於事發後陳稱：「肇事前我由敦化南路南
          向北行駛快車道第一車道（應係誤載，被告事後自述伊係行駛於第三車道
          ）至肇事地點時，我察看是否可左轉，當我確定可左轉後，我見南往北之
          慢車道已無車輛，且ＢＣＸ—五○七重機距我尚遠，有一段距離，約二百
          公尺，所以我便起步左轉，一左轉，便發現對方機車，當時我只見車頭大
          燈，我以為對方會至肇事路口右轉或是停一下，未料我左轉後突然聽到煞
          車聲，我車子就遭撞及肇事」等語，有警製交通事故談話紀錄表可參，足
          證被告係於判斷伊左轉後行進至與對向慢車道交會之路口時，對向來車尚
          不致行駛至該路口即逕起步左轉。惟被告非但對兩車之距離有如上之嚴重
          誤判，且伊於起步左轉後旋即見對向直行機車駛近，竟猜測該直行機車將
          暫停或右轉，即未注意該車動態逕自前行終至肇事，伊於左轉時顯有疏失
          ，極為明確。
    （四）惟觀之前揭道路交通事故調查報告表，林書玄所騎乘機車之煞車痕始於敦
          化北路北往南外側慢車道，向南延伸七點二公尺，緊接煞車痕之終點後為
          向南延伸五點七公尺之刮地痕，可知林書玄騎乘之機車於碰撞發生前即因
          避煞不住而倒地滑行，終至該機車右前車頭撞及被告駕駛汽車之右後車門
          部位而肇事，此由警製道路交通事故補充資料表及卷內照片顯示事發後被
          告駕駛之汽車右後車門、右後葉子板內凹，ＢＣＸ—五○七號重機車之車
          損情況則為右前車頭車殼破損，左側車身擦地痕即可推知。依據台北市政
          府交通局針對本件事故肇因所為鑑定結果之覆議意見書所載，本件機車煞
          車痕達七點二公尺，換算該機車車速為三十五至四十公里，以該機車避煞
          不住失控倒地一節推斷，該機車之車速顯然高於四十公里，然肇事路段速
          限為三十公里，有道路交通事故調查報告表足憑，是以肇事時林書玄騎乘
          機車係超速行駛，應無疑義。被告雖聲請選任鑑定人鑑定本件事故是否因
          林書玄車速過快所致，惟林書玄超速行駛之事實已堪認定，其雖有超速行
          駛之舉，亦無法解免被告之過失責任，故本院認無依被告聲請另為鑑定之
          必要，併予說明。
    （五）按汽車行駛至交岔路口，其行進、轉彎，應遵守燈光號誌之指示，道路交
          通安全規則第一百零二條第一項第一款規定甚明，然除此之外，轉彎車尚
          應注意對向直行車輛之動態，研判其車速、距離確為安全時始可左轉行駛
          ，以確保行車安全，被告為已考領駕照之職業駕駛人，對此實難諉稱不知
          。被告在前揭時、地駕車欲左轉前已發現對向有直行來車，原應研判來車
          之距離、車速確為安全時始可左轉行駛，而依前開道路交通事故調查報告
          表所載，肇事當日天候晴、夜間有照明、視距良好，路況係乾燥、無缺陷
          、無障礙之柏油路面，並無使伊不能注意之情事，詎伊竟疏未注意該車動
          向，且對該車之距離及速度為誤判即逕行左轉，致超速行駛之對向來車因
          避煞不及失控倒地，終至兩車碰撞而肇事，被告於左轉時顯有疏失，伊對
          本件車禍之發生為有過失甚明，台北市車輛行車事故鑑定委員會九十年一
          月二日北鑑審字第八九六○三二三四○○號鑑定意見書、台北市政府交通
          局九十年二月二十六日北市交鑑意字第五六○四號台北市車輛行車事故鑑
          定案件覆議意見書亦採相同見解。再者，林書玄確因本件交通事故受有如
          事實欄所載之傷害，雖經送醫急救仍不治死亡，業經臺灣臺北地方法院檢
          察署檢察官督同法醫師相驗明確，有國立台灣大學醫學院附設醫院診斷證
          明書、相驗屍體證明書、驗斷書、勘驗筆錄及勘驗照片在卷可憑，林書玄
          因本件車禍死亡，與被告之過失行為間實有相當因果關係。
    （六）綜上所述，被告於事實欄所載時、地駕車，於左轉時顯有疏忽終至肇事，
          本件罪證明確，被告過失犯行洵堪認定，應依法論科。
二、核被告所為係犯刑法第二百七十六條第一項過失致人於死罪。伊於上開犯行未為
    任何有偵查犯罪職權之公務員知悉前，不逃避接受裁判，於警員前往現場處理時
    ，即當場承認為肇事人，有臺北市交通警察大隊松山分隊警員製作之自首調查報
    告表在卷可參，應依刑法第六十二條前段規定減輕其刑。爰審酌被告之智識程度
    、過失程度、犯後態度、被害人林書玄超速行駛對本件事故發生同有過失、被害
    人家屬已領取新台幣一百四十萬元之汽車強制責任險保險金、及被告曾試圖與被
    害人家屬和解，但因被害人家屬請求之賠償金額過高伊無力負擔而和解不成，非
    無賠償誠意等一切情狀，量處如主文所示之刑。再查被告前未曾受有期徒刑以上
    刑之宣告，有臺灣高等法院檢察署刑案紀錄簡覆表附卷可按，伊因一時疏失，致
    觸犯本件犯行，經此次教訓，當知所警惕，而無再犯之虞，本院認前開對伊宣告
    之刑，以暫不執行為適當，爰併宣告緩刑四年，以啟自新。
據上論斷，依刑事訴訟法第二百九十九條第一項前段，刑法第二百七十六條第一項、
第六十二條前段、第七十四條第一款，罰金罰鍰提高標準條例第一條前段，判決如主
文。
本案經檢察官蔡名堯到庭執行職務
中      華      民      國      九十一      年      九    月    廿六    日
                                    臺灣臺北地方法院交通法庭
                                        法  官  陳婷玉
右正本證明與原本無異。
如不服本判決，應於判決送達後十日內，向本院提出上訴狀。
                                        書記官  陳弘文
中      華      民      國      九十一      年      九    月    三十    日
